臺灣高等法院民事裁定　　　　　　　　　100年度抗字第363號
抗　告　人　蘇乾
　　　　　　羅琴
共同代理人　黃觀榮律師
上列抗告人因與相對人員林紡織股份有限公司間請求確認買賣關
係不存在等事件，對於中華民國100年2月10日臺灣桃園地方法院
98年度重訴字第277號裁定提起抗告，本院裁定如下：
    主  文
抗告駁回。
抗告費用新臺幣壹仟元由抗告人負擔。
    理  由
一、按「上訴不合程式或有其他不合法之情形而可以補正者，原
    第一審法院應定期間命其補正，如不於期間內補正，應以裁
    定駁回之」，民事訴訟法第442條第2項定有明文。「上訴人
    有律師為訴訟代理人，或依書狀上之記載可認其明知上訴要
    件有欠缺者，法院得不行民事訴訟法第四百四十二條第二項
    及第四百四十四條第一項但書之程序」，民事訴訟法施行法
    第9條亦有明定。民事訴訟法施行法第9條規定之立法意旨在
    於上訴人委任有律師為訴訟代理人者，其訴訟代理人對於訴
    訟利益、訴訟程序之進行並上訴應繳納裁判費，應均熟稔，
    其明知應繳納上訴裁判費用而不為繳納，倘仍令補正，未免
    保護過周，反而延滯訴訟。是於上訴人有委任律師為訴訟代
    理人之情形，第一審法院得不行上開裁定命上訴人補繳裁判
    費之程序，逕行駁回上訴。又揆諸該法條避免拖延訴訟之意
    旨，苟上訴人所委任之律師提起上訴時，尚無從知悉應繳納
    之上訴裁判費用，且未有充分期間得由其自動繳納卻未予繳
    納，而不足以認定其有意圖拖延訴訟之情事者，仍不得逕以
    裁定駁回其上訴。
二、抗告意旨略以：本件訴訟係相對人提起，伊等不知其繳納之
    裁判費金額。且原法院98年度重訴字第277號判決僅撤銷系
    爭土地所有權移轉之物權行為及移轉登記，就相對人請求撤
    銷新臺幣（下同）4,200萬元抵押權設定登記部分則為駁回
    。依最高法院97年度第1次民事庭會議之決議，撤銷詐害行
    為之訴，原則上係以債權人主張之債權額計算訴訟標的價額
    ，但被撤銷法律行為標的之價額低於債權人主張之債權額時
    ，則以該被撤銷法律行為標的之價額計算。原法院判決內認
    定抵押權設定登記之金額僅為1,500萬元，與相對人主張之
    抵押權設定登記金額為4,200萬元不符，雖原法院判決駁回
    相對人該部分請求，惟抵押權擔保金額之低估對伊即有不利
    ，則該差額2,700萬元是否需計入應納之上訴裁判費，縱伊
    委任律師為訴訟代理人，亦無法確定，若有短繳，法院仍須
    裁定補繳，是伊始認由法院裁定正確數額再行補繳，伊係不
    知裁判費應繳多少，非明知應繳而故不繳納。又民事訴訟法
    施行法第9條規定係謂法院「得」不命補正，原法院判決涉
    及伊權益甚大，法院對不合程式之上訴亦多會裁定命補正。
    爰提起抗告請求廢棄原裁定云云。
三、經查，相對人對抗告人起訴請求：(一)先位聲明：1.確認蘇乾
    與羅琴間就坐落於桃園縣蘆竹鄉○○○段601-3地號、同
    段602-13地號、同段602-14地號、同段603-16地號土地（下
    稱系爭土地）經桃園縣蘆竹地政事務所（下稱蘆竹地政所）
    以蘆資字第180120號收件（登記日期：民國97年9月3日）之
    抵押權（下稱系爭抵押權）不存在；2.羅琴就蘇乾所有之
    系爭土地，經蘆竹地政所以蘆資字第180120號收件（登記日
    期：97年9月3日）之抵押權設定登記予以塗銷；3.確認蘇乾
    與羅琴間就系爭土地間之買賣關係不存在；4.羅琴就系
    爭土地，於97年11月25日以買賣為登記原因之所有權移轉登
    記予以塗銷。(二)備位聲明：1.蘇乾、羅琴間於97年10月31
    日就系爭土地，以買賣為原因所為之債權行為，及於97年11
    月25日所為之所有權移轉之物權行為，均應予撤銷；2.羅
    琴應將系爭土地，經蘆竹地政所以97年蘆資字第230680號收
    件，於97年11月25日以買賣為登記原因之所有權移轉登記予
    以塗銷。原法院認相對人之先位聲明無理由，備位聲明有理
    由，乃以99年12月31日判決駁回相對人之先位聲明，並准許
    相對人之備位聲明。嗣抗告人委任第一審訴訟代理人黃觀榮
    律師就其敗訴部分提起上訴（見原法院卷(二)第202、203頁）
    ，依前開說明，其當係就原判決准許相對人之備位聲明部分
    提起上訴，而該部分為撤銷詐害行為之訴，合予敘明。又查
    原法院曾以98年7月14日98年度補字第259號裁定核定本件訴
    訟標的價額為14,343,000元，並說明核定依據為最高法院97
    年度第1次民事庭會議決議，即以相對人主張對蘇乾之債權
    額與抗告人間通謀虛偽或得撤銷法律行為之標的不動產公告
    現值計算之價值相比，以較低者為依據（見原法院卷(一)第32
    頁）。該裁定並於98年7月20日送達與抗告人蘇乾，有原法
    院送達證書附卷可查（見原法院卷(一)第34頁），亦於裁判費
    審核單（見原法院卷(一)第1頁）及原法院卷卷面上記載本件
    訴訟標的價額為14,343,000元，且抗告人於98年8月14日即
    委任黃觀榮律師為訴訟代理人（見原法院卷(一)第42頁委任書
    ），該訴訟代理人並於98年10月9日、99年1月4日至原法院
    閱卷（見原法院卷(一)第247頁、卷(二)第63頁聲請閱卷單），
    則實難謂其等就前開補費裁定有何不知悉之情。另相對人雖
    係於原法院裁定補費後始將聲明擴張如前述，惟就備位聲明
    而言，其僅係將主張得撤銷法律行為之標的不動產從2筆擴
    張為4筆，因於擴張前之不動產公告現值即已逾相對人之債
    權額，則即使擴張後，依最高法院97年度第1次民事庭會議
    決議，該訴訟標的價額應仍以相對人之債權額14,343,000元
    為準。揆諸前開說明，抗告人之訴訟代理人應知悉應繳納之
    上訴裁判費金額。且原法院判決正本之教示欄已載明「如委
    任律師提起上訴者，應一併繳納上訴審裁判費」。抗告人委
    任其第一審訴訟代理人黃觀榮律師於100年1月19日具狀提起
    上訴，並於上訴聲明狀記載裁判費於原法院裁定後補繳（見
    原法院卷(二)第202、203頁），堪認抗告人明知其上訴要件有
    欠缺，且依前開說明，其等當非不知悉應繳納之裁判費為何
    ，惟迄至100年2月10日仍未繳納第二審裁判費，有原法院查
    詢簡答表可稽（見原法院卷(二)第207頁）。則原裁定依前開
    規定逕行駁回抗告人之上訴，依法並無不合。抗告意旨固謂
    原法院判決內認定系爭抵押權設定登記之金額僅為1,500萬
    元，與相對人主張之抵押權設定登記金額為4,200萬元不符
    ，雖原法院判決駁回相對人該部分請求，惟抵押權擔保金額
    之低估對其不利，而該差額是否需計入應納之上訴裁判費，
    其縱委任律師為訴訟代理人，亦無法確定，其係不知裁判費
    應繳多少，非明知應繳而故不繳納。且法院就不合程式之上
    訴多會裁定命補正云云。惟依前開說明，抗告人之訴訟代理
    人當可自行推算出上訴裁判費金額，其謂不知應繳納之裁判
    費為何，顯不足採。又抗告人之上訴部分並不包括系爭抵押
    權部分，其本此主張不知應否將該部分計入上訴裁判費，亦
    顯屬無理。再者，觀民事訴訟法施行法第9條規定可知，是
    否命委任律師為訴訟代理人之當事人補正，為法院之職權，
    原法院不命抗告人補正逕予駁回，依法並無不當。從而，原
    裁定駁回抗告人之上訴，依法並無不合。抗告意旨指摘原裁
    定不當，求予廢棄，為無理由，應予駁回。爰裁定如主文。
中    華    民    國   100    年    3     月    31    日
                    民事第十八庭
                        審判長法  官  湯美玉
                              法  官  丁蓓蓓
                              法  官  李慈惠
正本係照原本作成。
本裁定除以適用法規顯有錯誤為理由外，不得再抗告。如提起再
抗告，應於收受後10日內委任律師為代理人向本院提出再抗告狀
。並繳納再抗告費新台幣１千元。
中    華    民    國   100    年    4     月    6     日
                              書記官  王敬端